臺灣高等法院臺南分院刑事判決　　　　　　　　九十三年度上訴字第四五二號　Ａ
　　　上　訴　人
　　　即　被　告　乙　○　○
　　　選任辯護人　徐　美　玉
　　　上　訴　人
　　　即　被　告　甲○○
　　　指定辯護人　本院公設辯護人　丙　○　○
右上訴人因毒品危害防制條例案件，不服臺灣臺南地方法院九十三年度訴字第五一五
號中華民國九十三年四月十五日第一審判決（起訴案號：臺灣臺南地方法院檢察署九
十二年度偵緝字第三一九號、九十二度偵字第一一九六號），提起上訴，本院判決如
左：
      主      文
原判決撤銷。
甲○○連續販賣第一級毒品，處有期徒刑拾貳年；附表一編號一所示之毒品沒收銷燬
之；附表一編號二、三之物沒收；販賣毒品所得新台幣陸仟元沒收，如全部或一部無
法沒收時，以其財產抵償之。
乙○○共同販賣第一級毒品未遂，處有期徒刑拾年；附表二編號一所示之毒品沒收銷
燬之；附表二編號二、三之物沒收。
      事      實
一、甲○○基於意圖營利之概括犯意，以他人名義申請之0000000000號及
    其他不詳號碼之行動電話做為聯絡工具，自民國（下同）九十一年十一月底某日
    起至九十二年一月初某日止，在台南市○○路及林森路口附近，以每次新台幣（
    下同）二千元之價格，連續販賣第一級毒品海洛因三次予葉旭生施用，前後得款
    至少共計六千元。嗣於九十二年一月十日下午一時二十分許，經警持臺灣臺南地
    方法院核發之搜索票，前往葉旭生位在台南縣仁德鄉○○路○段九十七巷六十四
    弄十四號五樓之一住處搜索時，當場查獲含有海洛因殘渣之針筒兩支後，帶回警
    局偵訊時，由葉旭生配合警方以釣魚之方式，以其所有之0000000000
    號行動電話，撥打甲○○所有以他人名義申辦之0000000000號行動電
    話佯稱欲購買第一級毒品海洛因，雙方並約定於當日下午五時二十分許，在台南
    市○○路陸橋上見面交貨，警方隨即在場埋伏，迨甲○○騎乘機車並靠近葉旭生
    所駕駛之車輛門窗時，趨前當場逮捕甲○○而使此次販賣毒品之行為未遂，並在
    甲○○身上查獲如附表一所示以黑色膠帶包著之第一級毒品海洛因一包及上開行
    動電話一支。復經甲○○之同意，前往甲○○位在台南市○○路○段四十三巷十
    一號住處，另查獲附表一編號一所示第一級毒品海洛因一包。
二、甲○○於九十二年一月十日下午五時二十分許遭警逮捕後，自動向警方供稱其第
    一級毒品海洛因係向一名綽號真實年籍姓名不詳綽號「排骨」之成年男子所購買
    ，並向警方表示願協助供出上手，遂於同日晚上七時四十七分許，以其所有之上
    開0000000000號行動電話，撥打綽號「排骨」所有之0000000
    000號行動電話，言明購買十三萬五千元（重三十七點五公克）之第一級毒品
    海洛因，綽號「排骨」之人即基於營利之犯意，允諾販賣上開約定數量及價格之
    海洛因予甲○○，雙方談妥之後，綽號「排骨」之人並在電話中向甲○○表示，
    會請綽號「阿成」之男子，將上開毒品負責攜至台南市○○○路附近交貨。綽號
    「排骨」之人旋與乙○○共同基於販賣第一級毒品海洛因之犯意聯絡，由乙○○
    以其所有之0000000000號行動電話，撥打甲○○所有之上開行動電話
    ，雙方約定交易之地點後，復由「排骨」指示乙○○駕駛車號ＺＭ─九八五九號
    之黑色三菱之休旅車，將甲○○所購買之第一級毒品海洛因，攜至台南市○○路
    二三九號「中國石油加油站前」等待甲○○，乙○○並將上開海洛因裝置在七星
    牌香菸盒內，將該裝有海洛因之香菸盒放置在該處加油站前之電線桿旁（即乙○
    ○所駕駛車輛之前方約五公尺處）。嗣於當日晚上九時許，甲○○與警方一起駕
    車駛至上開加油站附近時，發現乙○○所駕駛之上開黑色休旅車後，隨即下車逮
    捕乙○○而使此次販賣毒品之行為未遂，並經乙○○之同意，搜索其上開車輛，
    當場在車上查獲0000000000號、0000000000及00000
    00000號三支行動電話，並在前揭路旁電線桿處，查獲以七星牌香菸盒包裝
    之如附表二編號一所示之海洛因兩包（重三十七點七七公克）。
三、案經台南市警察局第一分局報請臺灣臺南地方法院檢察署檢察官偵查起訴。
      理      由
壹、上訴人即被告甲○○部分：
一、訊據上訴人即被告甲○○矢口否認有販賣第一級毒品海洛因犯行，辯稱：不認識
    證人葉旭生，因與「阿義」同住，案發當時，係受綽號「阿義」之委託，將毒品
    交給葉旭生云云。
二、經查被告甲○○被查獲之經過為：九十二年一月十日下午一時二十分許，警方持
    臺灣臺南地方法院核發之搜索票，前往葉旭生位在台南縣仁德鄉○○路○段九十
    七巷六十四弄十四號五樓之一住處搜索時，當場查獲含有海洛因殘渣之針筒兩支
    後，帶回警局偵訊時，乃由葉旭生配合警方以釣魚之方式，以其所有之0000
    000000號行動電話行動電話，撥打甲○○所有以陳緯傑名義申辦之上開0
    000000000號行動電話稱欲購買第一級毒品海洛因，雙方並約定於當日
    下午五時二十分許，在台南市○○路陸橋上見面交貨，警方隨即在場埋伏，迨甲
    ○○騎乘機車並靠近葉旭生所駕駛之車輛門窗時，趨前當場逮捕甲○○而使此次
    販賣毒品之行為未遂，並在甲○○身上查獲以黑色膠帶包著第一級毒品海洛因一
    包及上開0000000000號行動電話一支等情，業據證人葉旭生於警詢中
    及檢察官於偵查中訊問（詳南市警一刑偵字第四五號第五頁正反面、九十二年度
    偵字第一三一八號卷第三十頁正反面），而據其具結證稱上開誘捕被告甲○○之
    過程甚明，此有證人葉旭生九十二年一月十日之警詢及九十二年二月十日偵訊筆
    錄、臺灣臺南地方法院九十二年一月十日搜索葉旭生、余筱稜住所之搜索票、搜
    索扣押筆錄、扣押書在卷可稽（詳南市警一刑偵字第四五號第十三頁至第十五頁
    ），而被告就其於九十二年一月十日下午五時二十分許，在台南市林森陸橋上遭
    警逮捕及查獲以黑色膠帶包裝之第一級毒品海洛因一包及上開00000000
    00號行動電話一支等情，亦不否認，是以上開循線查緝本案之過程，係如上述
    ，足以認定。
三、次查扣案之第一級毒品海洛因二小包（鑑定報告誤載為三小包）經送請鑑驗結果
    ，均含有第一級第六項毒品海洛因成分，合計淨重一‧三七公克，包裝重○‧九
    八公克，純度三九％，純質淨重０‧五三公克，有法務部調查局九十二年三月四
    日調科壹字第二○○○○四二二七號鑑定通知書一份附卷可證（詳九十二年度偵
    字第一三一八號卷第六頁），自足資為被告不利認定之依據。
四、再查被告甲○○多次販賣第一級毒品海洛因與證人葉旭生一節，業據證人葉旭生
    於警詢時證稱：「（你海洛因來源如何？）是向綽號阿義所購買」、「（今你配
    合警方佯裝向綽號『阿義』聯絡購買毒品所查獲之甲○○，是否就是阿義之人？
    ）是。」、「（警方查獲之過程為何？）我配合警方要查我毒品之來源，就打綽
    號『阿義』之行動電話0000000000，阿義向我說先到林森路陸橋上後
    再打電話，我與警方人員到了以後，就打電話給阿義，約七、八分鐘後阿義就出
    現，要與我交易即遭警方當場查獲。」、「（你於電話中向阿義說要購買何種毒
    品？數量為何？）我說要購買海洛因毒品，數量三千五百元」等語（詳南市警一
    刑偵字第四五號第五頁正反面），並於其於檢察官偵訊中就如何經警查獲後，供
    出毒品係向被告甲○○購買，並如何配合警方查獲被告，具結供證綦詳，並與警
    詢之供述相符（詳九十二年度偵字第一三一八號卷第三十頁正反面、第三十一頁
    、第五十三正反面、第五十七頁）。被告甲○○之辯護人雖抗辯證人葉旭生上開
    警訊筆錄為傳聞證據，無證據能力，應不得證據云云。然按「被告以外之人於偵
    查中向檢察官所為之陳述，除顯有不可信之情況者外，得為證據」，九十二年二
    月六日修正後之刑事訴訟法第一百五十九條之一第二項定有明文，揆其立法意旨
    乃在現階段刑事訴訟法規定檢察官代表國家偵查犯罪、實施公訴，依法其有訊問
    被告、證人及鑑定人之權，證人、鑑定人且須具結，而實務運作時，偵查中檢察
    官向被告以外之人所取得之陳述，原則上均能遵守法律規定，不致違法取供，其
    可信性極高，辯護人復未指出顯不可信之情況，為兼顧理論與實務，爰為上述之
    規定。經查本件證人葉旭生，經原審法院合法傳喚未到庭，惟其於檢察官偵訊時
    已陳述其警詢中所言均實在，並看過筆錄方才簽名等語在卷（詳九十二年偵字第
    一三一八號卷第二十九頁背面），是其上開警訊中所言，應認已經檢察官於偵查
    中覆訊所為相同供述，而屬被告以外之人於偵查中向檢察官所為之陳述，而證人
    葉旭生向檢察官所為之前開陳述，復查無顯有不可信之情況者，依刑事訴訟法第
    一百五十九條之一第二項自有證據能力，而得為被告甲○○不利之認定，被告所
    辯無證據能力云云，並不足採。
五、被告甲○○另以其非綽號「阿義」之人，伊係受「阿義」之託為「阿義」送毒品
    與證人葉旭生云云。惟查姑且不論被告甲○○已於警詢中自承其有「阿俊」、「
    俊仔」「阿義」等綽號（詳南市警一刑偵字第四五號警訊卷第二頁）。再查被告
    甲○○於偵查中雖自承用以與葉旭生聯絡販賣毒品事由之行動電話及ＳＩＭ卡（
    號碼0000000000），為被告甲○○被查獲前一星期向朋友「阿順」所
    借用，惟亦供承自借用起至被查獲時均未曾借給朋友使用（詳九十二年偵字第一
    三一八號卷第三十一頁、三十一頁反面）。復於本院審理時改稱該行動電話是「
    阿義」的，我向他借來使用，因為我的電話卡沒有錢用了，我借來打給別人（詳
    本院九十三年七月十四日審判筆錄）。然查該0000000000號行動電話
    ，係陳緯傑並非被告本人，亦有遠傳電信股份有限公司風險管制中心之函在卷可
    稽（詳九十二年偵字第一三一八號偵查卷第三十五頁）。被告於本院亦供稱「阿
    順」就是「阿義」，陳緯傑不是「阿義」（詳本院九十三年七月十四日審判筆錄
    ），是被告前開所供係向「阿順」或「阿義」借該行動電話使用，尚非可信，顯
    係被告以陳緯傑名義申請。而證人葉旭生復於偵查中已向檢察官證稱當日其與員
    警到達約定交易毒品之地點林森路路橋後，曾再電話與「阿義」連絡，嗣後即見
    被告甲○○到達現場（詳九十二年偵字第一三一八號卷第三十頁背面），再參諸
    卷附被告甲○○使用0000000000號行動電話之通聯記錄，顯示－該電
    話與證人葉旭生之電話0000000000號於一月十日十六時七分至十七時
    二十二分之間確有二次通訊記錄（詳九十二年偵字第一三一八號卷第五十一頁）
    ，二者時間上吻合，足證證人葉旭生所證配合警方供出上手並撥打「阿義」之電
    話0000000000號後，和甲○○進行毒品交易，所言非虛，且此情亦經
    被告於九十二年七月十七日原審審理時自承確與葉旭生有通聯（詳原審卷第四十
    八頁）無訛。再徵之葉旭生自九十二年一月六日至同年一月十日止有以0000
    000000號行動電話與被告甲○○始用之0000000000號行動電話
    每天聯絡多次，亦有通聯紀錄在卷可佐（詳偵卷九十二年偵字第一三一八號第四
    十四頁、第四十五頁、第四十九頁、第五十頁、第五十一頁），故被告甲○○確
    為多次販賣第一級毒品海洛因與證人葉旭生綽號「阿義」之人應無疑問，被告所
    辯並不足採。至被告甲○○嗣另辯稱：「不認識葉旭生，只是路過被警方攔查」
    、「前一天我們一起出錢買，當天我是拿毒品還給葉旭生」、「伊與阿義同住，
    故幫其送毒品」等語，除見其前後反覆矛盾屬臨時編造不足採信外，益證其刻意
    隱瞞販賣毒品之實情。此外復有被告甲○○用以與葉旭生聯絡販賣毒品事由之行
    動電話及ＳＩＭ卡（號碼0000000000），扣案可稽，被告甲○○以上
    開行動電話與證人葉旭生連絡販賣毒品，已臻明確。
六、另查卷附被告甲○○上開電話號碼0000000000行動電話通聯記錄雖顯
    示自十二月初至十二月十日，並無與證人葉旭生電話號碼0000000000
    通訊之記錄，十二月十日以後則無被告甲○○電話之使用記錄，直至一月四日以
    後才有使用記錄，其後於一月六日被告甲○○有以0000000000號行動
    電話與葉旭生使用其前妻之電話0000000000於十六時五十六分通訊一
    次之記錄，而葉旭生自九十二年一月六日至同年一月十日止有以0000000
    000號行動電話與被告甲○○始用之0000000000號行動電話每天聯
    絡多次，已見前述，似與證人葉旭生所言，自九十一年十一月底某日起，即與被
    告甲○○聯絡購買毒品之情未符。惟查依經驗法則，販毒之人為恐遭警監聽追緝
    ，其常使用多支行動電話或更換行動電話號碼，甚或使用人頭申請行動電話使用
    ，此觀諸被告甲○○所使用之電話號碼0000000000行動電話，其申請
    人陳緯傑即非被告本人，帳單地址台南市○區○○路三四三號亦與被告甲○○住
    所台南市○區○○路二三六號不同（參遠傳電信股份有限公司風險管制中心之回
    函，九十二年偵字第一三一八號偵查卷第三十五頁）自明。況且證人葉旭生已於
    偵訊中明白證稱被告甲○○經常更換電話等語在卷（詳九十二年偵字第一三一八
    號卷第五十七頁），是被告甲○○電話號碼0000000000行動電話通聯
    記錄自十二月初起至一月六日止，無與證人葉旭生之通話記錄，極可能當時被告
    甲○○正使用其他之行動電話，故無記錄顯示，從而此節並無足為被告甲○○有
    利之認定，附此敘明。
貳、上訴人即被告乙○○部分：
一、訊之上訴人即被告乙○○固不否認曾於九十二年一月十日，受綽號「排骨」之指
    示，由其所居高雄縣湖內鄉○○○路四十巷一弄十二號居處至台南市○○路二三
    九號中國石油加油站前等待甲○○收取款項之事實，惟辯稱：伊不知「排骨」係
    在販賣海洛因，亦未將海洛因放在加油站前之電線桿旁云云。
二、經查：警方於一月十日查獲被告甲○○後，經被告甲○○供出其毒品之上手係綽
    號「排骨」之男子，經甲○○於晚間廿時左右撥打「排骨」000000000
    0號之電話，佯稱購買毒品，「排骨」告知甲○○會叫一名綽號「成仔」的男子
    ，電話0000000000號，開黑灰色三菱休旅車，送至「台南市○○○路
    加油站」，經被告甲○○帶同警方至約定之交易地點後，經警方在當場逮捕，並
    於被告乙○○所駕車號ＺＭ─９８５９之自小客車上查扣三具手機，嗣後並於乙
    ○○停車前五公尺處的濱高幹四十號電線桿下查獲用ＭＩＬＤ  ＳＥＶＥＮ牌煙
    盒包裝之海洛因二包（含袋重三十九點二公克，淨重三十七點七七公克，詳附表
    二編號一所示）一節，業據被告甲○○於警訊、偵查中陳述明確，復於本院審理
    時以證人身分經檢辯雙方詰問證述明確，是以上開循線查緝被告乙○○之過程，
    係如上述，應堪認定。而據此亦足認扣案附表二編號一所示之海洛因兩包為被告
    乙○○所攜至現場置放無疑。況且由被告乙○○所有之000000000號
    行動電話與「排骨」所使用之0000000000號行動電話電話通聯記錄及
    其上基地台之位置記錄（詳九十二偵字一一九六號卷第四十九頁至五十二頁）可
    知，被告乙○○於一月十日晚間八時十一分十四秒與甲○○通訊，而綽號「排骨
    」000000000之電話通聯記錄顯示，一月十日甲○○於一月十日晚間
    七點四十七分五十五秒撥打給「排骨」，當日晚間七點四十八分二十五秒「排骨
    」再撥打給甲○○，而「排骨」手機自與甲○○連絡後，其基地台位置始終未離
    開路竹地區，而被告乙○○從與甲○○聯繫後，手機的基地台位置即慢慢往台南
    地區移動，足證「排骨」並非如被告乙○○所辯係「排骨」先前往放置毒品，再
    委由被告乙○○前去收錢，反核與被告甲○○所證，被告乙○○係受「排骨」之
    指使，將帶毒品前來與其交易一節相符。再徵之被告乙○○所駕駛之休旅車內所
    放之香煙，亦有ＭＩＬＤ  ＳＥＶＥＮ牌，與在其車前查獲裝海洛因之煙盒相同
    ，亦有照片在卷可稽（詳南市警一刑偵字第四七號卷第二十八頁至第三十頁）。
    又被告雖辯稱既甲○○供稱與其聯絡後即出發，何以伊先到場，然查被告供承伊
    接綽號「排骨」電話要伊去接款項時，伊在高雄縣湖內鄉○○○路四十巷一弄十
    二號居處，而被告甲○○係在台南市警察局第一分局，又台南市○○路二三九號
    之中國石油加油站，係在濱海公路喜樹附近，由被告前開居處經灣裡未幾即到達
    ，與自台南市警察局第一分局出發至該處，自以被告居處出發較近，此為居住於
    台南市該附近者公眾週知之事，則被告先到達，自無可疑之處。至扣案煙盒上，
    雖未檢出有被告乙○○之指紋，然究其原因係因紋線不清，無法比對所致，而非
    確認並非證人被告乙○○之指紋，此有內政部警政署刑事警察局刑紋字第０九二
    ００一六三三五號鑑驗書在卷可參（詳九十二偵字一一九六號卷第五十五頁），
    故該鑑驗書尚無從資為被告乙○○未攜帶扣案毒品到現場之認定。
三、另查被告乙○○於九十二年一月十日經臺灣臺南地方法院審理羈押時供稱：「（
    『排骨』叫你做何事？）排骨叫我等對方確實把錢交給我之後，以防黑吃黑。我
    沒有販賣毒品。對方確實是真鈔交予我後，我再打電話予「排骨」，排骨叫我先
    離開，他與對方聯絡，說『東西』放在那邊，再與我接洽，我再交錢予『排骨』
    。」、「（扣案之海洛因何人所有？）排骨的。」、「（尚有何陳述？）海洛因
    是在我車前幾公尺找到的，是排骨事先把海洛因放在那邊的，因為排骨叫我在某
    個地方等他，等對方把錢交予我時，才告訴對方『貨』在前面，今日之『貨』不
    是我放的，以前我放過幾次。」、「（以此方式幫排骨販賣幾次？）約兩個月，
    共七、八次了。」、「（替排骨販賣毒品每次收取代價？）一次一萬或兩萬元」
    等語，此有臺灣臺南地方法院九十二年一月十一日下午二十二時三十分之訊問筆
    錄一份在卷足稽（詳該院九十二年度聲羈字第一四號卷第四頁至七頁）。據此被
    告乙○○不僅明知其所為係替「排骨」之人販賣第一級毒品海洛因與他人，尚且
    收取報酬，其事後辯稱僅係受綽號「排骨」之指示，至台南市○○路二三九號中
    國石油加油站前等待甲○○收取款項，不知「排骨」販賣毒品云云，為飾卸之詞
    ，不足採信。
四、被告雖另抗辯上開臺灣臺南地方法院羈押聲請前開訊問筆錄，因未全程錄音或錄
    影，筆錄亦未記載有何急迫情況，依刑事訴訟法第一百條之一第二項規定，應無
    證據能力，而不得據為被告有罪之認定。然按「非因急迫情況且記明筆錄，而未
    全程連續錄音或錄影之陳述，依準用刑事訴訟法第一百條之一第一項，固屬違背
    法定程序取得之供述證據，但其有無證據能力，則應依均衡原則，權衡個案違背
法定程序之情節、侵害權益之種類及輕重、犯罪所生危害程度等情狀，兼顧人權
    保障及社會秩序與公共利益之均衡維護，作為判斷之準據，非謂一有違背，即一
    概認無證據能力（最高法院九十三年度台上字第二一六○號判決參照）。蓋刑事
    訴訟之目的固重在發見實體真實，其手段則應合法正當，以保障人權。依刑事訴
    訟法第二百二十九條至第二百三十一條之規定，司法警察（官）固有調查犯罪嫌
    疑人犯罪情形及蒐集證據之職權，而得詢問犯罪嫌疑人，惟依同法第一百條之二
    準用同法第一百條之一第一項之規定，司法警察（官）詢問犯罪嫌疑人，除有急
    迫情況且經記明筆錄者外，應全程連續錄音；必要時，並應全程連續錄影。考其
    立法目的，在於建立詢問筆錄之公信力，並擔保詢問程序之合法正當；亦即在於
    擔保犯罪嫌疑人對於詢問之陳述係出於自由意思及筆錄所載內容與其陳述相符。
    故司法警察（官）詢問犯罪嫌疑人如違背上開規定，其所取得之供述筆錄，究竟
    有無證據能力，原應審酌司法警察（官）違背該法定程序之主觀意圖、客觀情節
    、侵害犯罪嫌疑人權益之輕重、對犯罪嫌疑人在訴訟上防禦不利益之程度，以及
    該犯罪所生之危害，暨禁止使用該證據對於抑制違法蒐證之效果，及司法警察（
    官）如依法定程序有無發現該證據之必然性等情形，本於人權保障與社會安全之
    均衡維護精神，依比例原則，具體認定之。但如犯罪嫌疑人之陳述係屬自白，同
    法第一百五十六條第一項已特別規定「被告之自白，非出於強暴、脅迫、利誘、
    詐欺、違法羈押或其他不正之方法，且與事實相符者，得為證據」，則被告在警
    詢之自白如係出於自由意思而非不正之方法，且其自白之陳述與事實相符，縱令
    司法警察（官）對其詢問時未經全程連續錄音或錄影，致詢問程序不無瑕疵，仍
    難謂其於警詢自白之筆錄無證據能力（最高法院八十八年度台上字第五七六二號
    判決參照）。據此，被告於警詢中之自白，未經全程連續錄音或錄影，並非當然
    不具證據能力，尚需就人權保障與社會安全之均衡維護精神，依比例原則，具體
    認定之，更遑論被告於法院審理時對法官所為陳述。從而依刑事訴訟法第一百條
    之一第二項，法院訊問被告時，未經連續錄影錄音，亦非當然無證據能力。經查
    上開臺灣臺南地方法院羈押聲請訊問筆錄係在法警室訊問，經原審查詢當日紀錄
    之書記官確未錄音，而該訊問筆錄，亦確無因急迫情況而未全程錄音、錄影之記
    載。然查該羈押聲請訊問筆錄，因非正式審判程序，故在法警室訊問，未如在正
    式法庭而有制式之錄音設備，因而漏未錄音，並無故意違背法定程序之主觀意圖
    。又該陳述係在法官面前為之，其陳述出於強暴、脅迫、利誘、詐欺或其他不法
    之方法之可能性極微，未致侵害犯罪嫌疑人之權益。而禁止使用該證據對於又無
    益於抑制違法蒐證之效果，因法官斷無可能違法蒐證。再查被告乙○○該次陳述
    ，為本件犯行極重要之證據，故經本院就人權保障與社會安全之均衡維護精神，
    依比例原則具體認定之後，仍認該羈押聲請訊問筆錄應有證據能力，被告乙○○
    上開辯稱該筆錄無證據能力，並不足採。
五、另查扣案附表二編號一所示之海洛因兩包，經送請鑑驗結果，均含有第一級第六
    項毒品海洛因成分，合計淨重三十七‧七七公克，純度六二％、包裝重一‧二二
    公克，純質淨重二三．四二公克，，有法務部調查局九十二年三月四日調科壹字
    第二○○○○四二二六號鑑定通知書一份附卷可證（詳九十二年度偵字第一一九
    六號卷第五頁），確為第一級毒品海洛因無訛，自足資為被告不利認定之依據。
六、另查：學理上所謂「陷害教唆」，係指犯人初無犯罪之意思，係因有偵查犯罪權
    限之機關或人員之唆弄，始起意犯罪者而言，本件被告乙○○與「排骨」原即有
    販賣第一級毒品海洛因之故意及犯行，被告甲○○以電話聯絡，佯以購買第一級
    毒品海洛因僅在幫助警察查獲被告乙○○，與「陷害教唆」之情形並不相同，而
    被告乙○○與「排骨」既原即有販賣第一級毒品海洛因之故意，「排骨」其於接
    獲之電話後，復指示被告乙○○主動依約攜帶第一級毒品海洛因至約定地點，欲
    販賣與被告甲○○，致為警查獲，其因此取得之證據，即非出於不正之方法，尚
    難謂無證據能力。被告乙○○辯稱本件為陷害教唆云云，並不足採。
七、被告乙○○嗣另辯稱被告甲○○之毒品係向綽號「阿文」或「阿蝦」之人所購買
    ，被告甲○○亦於原審法院九十二年七月十七日審理時附和其詞稱：「是跟阿文
    與阿蝦買的，我沒有跟排骨買過毒品，警察叫我供出一個藥頭，我從來就沒有跟
    排骨買過毒品，是阿義叫我如果警察詢問，就說是排骨賣的」。惟查販賣第一級
    毒品，政府懸為厲禁，事涉重典極刑，故交易極其隱密，而販毒之人之聯絡電話
    ，如無管道或熟客，更無從知悉。經查本案被告乙○○遭查獲過程，係警方利用
    被告甲○○以釣魚之方式而查獲，已如前述，是苟非被告甲○○先前曾向綽號「
    排骨」之人購得毒品，揆諸上開說明，則其如何得悉綽號「排骨」之人販毒所用
    之行動電話號碼，且購買高達金額十三萬五千元，重三十七點七七公克之毒品，
    故被告甲○○所言，顯與經驗法則不符，而屬事後迴護被告乙○○之詞，從而被
    告乙○○所辯即無可採信。
、被告二人均有營利之意圖：
    按海洛因毒品害人匪淺，政府懸為禁令，禁止非法施用買賣，若非有利可圖，當
    無甘冒重典而販賣之理，且販賣毒品係屬違法行為，非可公然為之，不論是瓶裝
    或紙包之毒品，均可任意分裝增減其分量，而每次買賣之價量，亦隨時依雙方關
    係之深淺、當時之資力、需求程度及對行情之認知等因素，機動地調整，販賣之
    利得，除經坦承犯行，或價量俱臻明確外，委難查得實情，職是之故，即使未經
    查得實際販賣之利得，但除非別有事證，足認係按同一價量委買或轉售，確未牟
    利外，尚難執此遽認非法販賣之證據有所未足，而諉無營利之意思，或阻卻販賣
    犯行之追訴（最高法院八十七年臺上字第三一六四號判決參照）。被告二人既於
    審理、偵查時，均否認販賣海洛因犯行，本院自無從查得其具體販入、賣出之實
    際重量及利得金額，惟徵之海洛因物稀價昂，且為政府嚴予查緝之違禁物，凡販
    賣海洛因者，苟無利可圖，應無甘冒被供出來源或被檢警查緝法辦之危險而平價
    供應他人，因此其販入之價格必較出售之價格低廉，或以同一價格販賣而減少海
    洛因之份量，而有從中賺取買賣價差牟利之意圖及事實，應屬合理之認定，倘無
    差額利潤可圖，依據經驗法則被告二人應不致於甘冒風險，無端平白將部分海洛
    因給予他人之理，基上說明，堪認本件被告二人販入海洛因之價格必較販出之價
    格為低，而有從中賺取差額利潤圖利之事實，應堪認定，附此敘明。綜上所述，
    被告等前開所辯，顯事後飾卸之詞，委無足採，本件事證已臻明確，被告二人犯
    行洵堪認定，均應依法論科。
肆、論罪部分：
    按行為之處罰，以行為時之法律有明文規定者為限，行為後法律有變更者，適用
    裁判時之法律，但裁判前之法律有利於行為人者，適用最有利於行為人之法律，
    此刑法第一條及第二條第一項分別定有明文。又刑法第二條第一項但書所指最有
    利於行為人之法律，既曰法律，自較刑之範圍為廣，比較時應就罪、刑有關之一
    切情形，綜其全部之結果，而為比較，再適用有利於行為人之法律處斷，故為符
    合刑法就法律有變更時所採之「從新從輕」制度之精神，於比較新、舊法孰較有
    利於行為人時，應一併就「可罰性範圍」、「刑罰之重輕」及其他訴追條件之限
    制等相關事項為整體性之衡量，始合乎該法之意旨。經查毒品危害防制條例全文
    已於九十二年七月九日修正公布，依該條例第三十六條規定，於公布後六個月施
    行，修正後之毒品危害防制條例第四條第一項之販賣第一級毒品罪，其內容、條
    次均不變，另「可罰性範圍」及其他訴追條件之限制亦無更改。而查海洛因業經
    同法第二條第二項第一款列為第一級毒品。本件被告甲○○販賣海洛因予證人葉
    旭生之行為，揆諸上開說明，依刑法第二條第一項前段規定，係犯修正後毒品危
    害防制條例第四條第一項之販賣第一級毒品罪；被告乙○○欲販賣毒品與被告甲
    ○○，與被告甲○○其最後一次欲販賣毒品與證人葉旭生部分，因均係警方為查
    獲被告二人販毒之犯行，所為釣魚手法，被告乙○○與被告甲○○、被告甲○○
    與證人葉旭生間，就該次犯行，均無從達成買賣之合意，且未交毒交錢前，即當
    場為警逮捕，故均應論以未遂犯。又修正後之毒品危害防制條例第四條第五項之
    未遂規定則改列為第六項，條次既有變更，依刑法第二條第一項前段規定應適用
    新法，故核被告二人該次犯行，係犯毒品危害防制條例第四條第六項、第一項之
    販賣第一級毒品未遂罪。被告甲○○其先後四次犯行，時間緊接，犯罪基本構成
    要件相同，顯係基於概括之犯意反覆為之，應依連續犯之規定論以一罪，即連續
    販賣第一級毒品既遂罪。被告二人所犯前開之罪因法定刑為死刑、無期徒刑，依
    法不得加重。被告乙○○與「排骨」二人間，就上開犯行有犯意聯絡及行為分擔
    ，應為共同正犯。被告二人販賣海洛因前之持有低度行為，應為販賣之高度行為
    所吸收，不另論罪。另按毒品危害防制條例第十七條規定：犯第四條第一項之罪
    ，供出毒品來源，因而破獲者，得減輕其刑。經查被告甲○○供出其毒品係向一
    綽號「排骨」之人所購得，雖未查獲「排骨」之人，然因而查獲被告乙○○，被
    告乙○○固非真正主導販賣前開毒品之人，然因前述被告乙○○與綽號「排骨」
    間係共犯，故仍得依該條規定，減輕其刑。又被告乙○○則另應依刑法第二十六
    條前段未遂犯之規定，遞減輕其刑。
伍、科刑部分：
    原審以被告罪證明確，因以論罪科刑，固非無見。然查：(一)原審以被告甲○○販
    賣毒品海洛因之犯行僅四次，其中一次並為未遂，且數量非鉅，所得利益亦屬有
    限；而被告乙○○僅係為「排骨」交付毒品收取款項，尚非真正毒品來源，縱宣
    告本罪之最輕法定刑無期徒刑仍屬過重，其犯罪情節衡情尚有可憫恕之處，而均
    依刑法第五十九條之規定減輕其刑。然按刑法第五十九條酌量減輕其刑，必須犯
    罪有特殊之原因與環境等等，在客觀上引起一般人同情，認為即予宣告法定最低
    刑期仍嫌過重者，始有其適用。依臺灣高等法院被告全國前案紀錄表所載，被告
    甲○○除曾犯有妨害自由、妨害家庭、侵占等罪外，尚有多次施用毒品前科，而
    販賣海洛因足以導致施用者產生精神障礙，性格異常之身心，戕害國人之身體健
    康，且有害社會安全之虞，惡行非輕等情形，依前述被告甲○○確有連續販賣海
    洛因之事實，而被告乙○○與綽號「排骨」有共犯之情形，被查獲欲販賣之海洛
    因多達三十七點七七公克，客觀上殊無堪資憫恕可言，原判決依刑法第五十九條
    酌量減輕其刑，自難謂合；且刑法第五十九條酌量減輕其刑，以宣告法定最低刑
    之刑度猶嫌過重者，始有其適用，原判決就被告乙○○部分既認依毒品危害防制
    條例第四條第一項之販賣第一級毒品罪之法定最低刑無期徒刑仍屬過重，而依刑
    法第五十九條及第二十六條前段規定遞減其刑，惟仍處有期徒刑十二年，於法尚
    屬有違。(二)原判決認被告甲○○無適用毒品危害防制條例第十七條之規定，以被
    告甲○○固供出其毒品係向一綽號「排骨」之人所購得，因而查獲被告乙○○，
    然查被告乙○○要非真正毒品來源，故尚難依該條規定，減輕其刑云云。然原判
    決既認被告乙○○與綽號「排骨」間係共犯，故仍得依該條規定，減輕其刑。原
    判決認無依該條規定減輕其刑，亦有未合。被告等上訴意旨，仍執前詞否認犯罪
    ，空言指摘原判決不當，固無可取，惟原判決既有前述可議之處，即屬無可維持
    ，應由本院撤銷改判。爰審酌被告甲○○販賣毒品海洛因之犯行僅四次，其中一
    次並為未遂，且數量非鉅，所得利益亦屬有限，而被告乙○○僅係為「排骨」交
    付毒品收取款項，及被告二人犯罪之動機、目的、手段，及其等品性、生活狀況
    、智識程度及犯罪後矢口否認犯行態度不佳等一切情狀，分別量處如主文第二項
    及第三項所示之刑。又被告甲○○自始即否認販賣毒品，是其販毒所得，本難追
    查，惟依證人葉旭生於九十二年二月十日偵查中所陳述：「向其買過三次，每次
    二千至四千元」等語，依有利被告甲○○之解釋，自應認被告販毒所得最少六千
    元。再被告二人行為後，毒品危害防制條例已於九十二年七月九日修正公布，並
    自九十三年一月九日起施行生效有如前述。而按沒收為從刑之一種，且與主刑有
    從屬關係。倘行為後法律有變更，而修正前與修正後之刑度相同；或修正後之新
    法有利於行為人；或僅修正從刑未修正主刑時，因沒收部分不生比較新舊法問題
    ，則主刑依從新原則後，從刑亦應適用修正後之法律（最高法院九十年度臺上字
    第一七三一號判決參照）。據此被告甲○○販毒所得六千元應依修正後之規定沒
    收，如全部或一部不能沒收時，以其財產抵償之。另扣案如附表一編號二及附表
    二編號二之包裝毒品之黑色膠帶、包裝袋及煙盒係被告二人用以防止毒品裸露、
    逸出、潮濕，便於供販賣毒品所用之物，應依修正後毒品危害防制條例第十九條
    第一項之規定，宣告沒收之。又附表一編號三所示告甲○○所用0000000
    000號之行動電話手機本身，雖被告甲○○辯稱係向「阿義」所借得，惟被告
    甲○○即為「阿義」本人，已如前述，故該行動電話（含ＳＩＭ卡）應依毒品危
    害防制條例第十九條第一項前段沒收。另自被告乙○○車內所查扣之三具行動電
    話，號碼分別為000000000、九一三四九一三、00000
    0000，均為被告乙○○所有，業據被告乙○○於九十二年一月十六日檢察官
    偵訊時自承在卷，其中0000000000號（含ＳＩＭ卡）行動電話被告乙
    ○○曾於交易當日撥打與被告甲○○聯絡，為被告乙○○所不否認，自可認係被
    告乙○○供販毒所用之物，亦應依毒品危害防制條例第十九條第一項前段沒收。
    其餘二支行動電話，並無證據證明係被告乙○○用以供販毒所用，爰不另諭知宣
    告沒收。再附表一、二編號二、三之物，既經扣案，從而應無全部或一部不能沒
    收之問題，故不再為「追徵其價額或以其財產抵償之」之諭知，附此敘明。
據上論斷，應依刑事訴訟法第三百六十九條第一項前段、第三百六十四條、第二百九
十九條第一項前段，毒品危害防制條例第四條第第一項、第六項、第十七條、第十八
條第一項前段、第十九條第一項前段，刑法第十一條前段、第二條第一項前段，第二
十八條、第五十六條、第二十六條前段，判決如主文。
本案經檢察官李傳來到庭執行職務。
中    華    民    國      九十三      年      七      月      二十一    日
                                  臺灣高等法院臺南分院刑事第五庭
                                      審判長法官  楊    明    章
                                            法官  戴    勝    利
                                            法官  顏    基    典
右正本證明與原本無異。
如不服本判決，應於判決送達後十日內向本院提出上訴狀，其未敘述理由者並應於提
出上訴狀後十日內向本院補提理由書（應附繕本)。
                                      法院書記官  董    挹    棻
中    華    民  國      九十三      年      七      月      二十二    日
附錄法條：
毒品危害防制條例第四條第一項、第六項：
製造、運輸、販賣第一級毒品者，處死刑或無期徒刑；處無期徒刑者，得併科新臺幣
一千萬元以下罰金。
前五項之未遂犯罰之。
附表一
┌────┬───────┬───────────────┬──────┐
│編號    │扣案物種類    │數量、內容                    │備註        │
├────┼───────┼───────────────┼──────┤
│一      │第一級毒品海洛│二包，合計淨重一點三七公克，  │            │
│        │因            │純度三九％，純質淨重０點五三公│            │
│        │              │克                            │            │
├────┼───────┼───────────────┼──────┤
│二      │黑色膠帶      │一個                          │            │
│        │包裝袋        │二個                          │            │
├────┼───────┼───────────────┼──────┤
│三      │行動電話      │一支（含ＳＩＭ卡）號碼        │            │
│        │              │0000000000號        │            │
└────┴───────┴───────────────┴──────┘
附表二
┌────┬───────┬───────────────┬──────┐
│編號    │扣案物種類    │數量、內容                    │備註        │
├────┼───────┼───────────────┼──────┤
│一      │第一級毒品海洛│二包，合計淨重三十七點七七公克│            │
│        │因            │純度二六％，純質淨重二三點四二│            │
│        │              │公克                          │            │
├────┼───────┼───────────────┼──────┤
│二      │包裝袋        │二個                          │            │
│        │七星牌香煙盒  │一個                          │            │
├────┼───────┼───────────────┼──────┤
│三      │行動電話      │一支（含ＳＩＭ卡）號碼        │            │
│        │              │0000000000號        │            │
└────┴───────┴───────────────┴──────┘
